【裁判字號】    97,訴,667
【裁判日期】    980417
【裁判案由】    銀行法
【裁判全文】
臺灣臺北地方法院刑事判決               97年度訴字第667號
公  訴  人  臺灣臺北地方法院檢察署檢察官
被      告  丙○○
選任辯護人  陳憲鑑律師
被      告  甲○○
選任辯護人  柯士斌律師
上列被告因違反銀行法案件，經檢察官提起公訴（97年度偵字第
6966號），本院判決如下：
    主  文
丙○○共同違反非銀行不得辦理國內外匯兌業務之規定，處有期
徒刑壹年陸月。緩刑參年。
甲○○共同違反非銀行不得辦理國內外匯兌業務之規定，處有期
徒刑壹年貳月。緩刑參年。
    事  實
一、丙○○與甲○○明知非銀行不得辦理國內外匯兌業務，竟與
    綽號威利、阿文之2名印尼籍成年男子，共同基於非法辦理
    國內外匯兌業務之犯意聯絡，由丙○○提供己所有臺灣銀行
    股份有限公司新店分行000000000000號帳戶，供為在臺印尼
    籍人士匯款至印尼之交換帳戶，而自民國95年3月27日起至9
    6年9月11日止如附表一所示時間，分匯附表一所示金額至該
    帳戶，合計匯兌金額為新臺幣（下同）2,772萬7,004元，阿
    文、威利藉此賺取新臺幣兌印尼幣之匯差，丙○○則收取每
    筆匯款新臺幣（下同）200元或250元不等手續費。受僱於威
    利之甲○○，自95年12月18日至96年9月11日止如附表二所
    示時間，將威利向在臺印尼籍人士所收款項如附表二所示金
    額匯至丙○○上開帳戶，每次得領取報酬150元，合計匯兌
    金額為573萬7,629元。
二、案經法務部調查局臺北市調查處報請臺灣臺北地方法院檢察
    署檢察官偵查起訴。
    理  由
壹、證據能力：
    憑以認定本案犯罪事實之非供述證據（詳後述），查無違反
    法定程序取得之情，依刑事訴訟法第158條之4規定反面解釋
    ，應具證據能力。
貳、實體部分：
一、訊據被告丙○○、甲○○就上開犯罪事實坦承不諱，且有被
    告丙○○帳戶歷史明細查詢單、匯款單據在卷為證，是被告
    二人自白核與事實相符，本案事證明確，渠等犯行洵堪認定
    ，應依法論科。
二、按銀行法第29條第1項所謂「匯兌業務」，係指行為人不經
    現金輸送，而藉他地之分支機構或特定人間之資金清算，經
    常為其客戶辦理異地間款項收付，以清理客戶與第三人間債
    權債務關係或完成資金轉移之行為。而「國內外匯兌」則係
    銀行利用與國內異地或國際間同業相互劃撥款項之方式，如
    電匯、信匯、票匯等，以便利顧客國內異地或國際間交付款
    項之行為，代替現金輸送，了結國際間財政上、金融上及商
    務上所發生之債權債務，收取匯費，並可得無息資金運用之
    一種銀行業務，是凡從事異地間寄款、領款之行為，無論是
    否賺有匯差，亦不論於國內或國外為此行為，均符合銀行法
    該條項「匯兌業務」規定（最高法院95年度臺上字第5910號
    判決參照），是核被告二人所為，均係犯銀行法第125條第1
    項前段非銀行辦理國內外匯兌業務罪。被告二人多次匯款行
    為，因該條項之罪本質上原具反覆、延續實行之特徵，立法
    時即定為犯罪構成要件之行為要素，是被告二人，在密切接
    近之時地持續實行之複次行為，依社會通念，客觀上符合一
    個反覆、延續性之行為概念，係集合犯，均應論以包括一罪
    （最高法院95年度臺上字第1079號判決意旨參照）。被告二
    人與威利、阿文間有犯意聯絡及行為分擔，係共同正犯。被
    告丙○○選任辯護人雖辯稱被告係自首云云，惟查，法務部
    調查局調查員乙○○於本院審理時證稱：承辦人員已經查清
    楚整個匯款手法後，丙○○才承認他跟阿文是做行為分擔分
    工，這在筆錄上很清楚等語，是被告丙○○既於偵查權限機
    關發覺後始坦承犯行，僅構成自白，而非自首，是被告丙○
    ○選任辯護人上開所辯，尚無足採。查被告丙○○因印尼籍
    人士隻身在臺工作，不便於銀行營業時間匯款至印尼安親，
    基於幫助同鄉情誼始起意提供己有帳戶；被告甲○○受僱於
    威利而奉命匯款，渠等惡性均非重大，且被告丙○○利得約
    2萬5,200元或3萬1,500元之譜，被告甲○○僅5,100元，金
    額甚微，本案就渠等所犯情節觀之，實屬情輕法重，渠等所
    為非無可憫之處，爰依刑法第59條規定，均酌量減輕其刑，
    使輕重得宜，罰當其罪，俾符罪刑相當原則。爰審酌被告二
    人並無前科，有臺灣高等法院被告前案紀錄表在卷為證，素
    行尚可；坦承犯行，犯後態度良好，復參酌其匯兌金額、辦
    理匯兌業務期間之久暫、利得多寡，兼衡被告丙○○係印尼
    大學肄業、被告甲○○為印尼國中畢業智識程度及渠等犯罪
    動機、目的、手段、生活狀況等一切情狀，分別量處如主文
    所示之刑。末查被告二人未曾因故意犯罪受有期徒刑以上刑
    之宣告，有上開前案紀錄表在卷可按，坦承犯行，深具悔意
    ，依其智識程度，諒經此偵審程序當知警惕，信無再犯之虞
    ，復衡被告丙○○尚須扶養老母、妻及1女，而為家庭唯一
    經濟來源；被告甲○○與夫分居多年，須獨力扶養7歲幼子
    ，而認所宣告之刑均以暫不執行為適當，爰依刑法第74條第
    1項第1款規定均宣告緩刑3年，以勵自新。
據上論斷，應依刑事訴訟法第299條第1項前段，銀行法第125條
第1項前段，刑法第11條前段、第28條、第59條、第74條第1項第
1款，判決如主文。
本案經檢察官郭騰月到庭執行職務。
中    華    民    國    98    年    4    月    17    日
                   臺灣臺北地方法院刑事第14庭
                       審判長法  官  蔡坤湖
                             法  官  沈君玲
                             法  官  陳琪媛
以上正本證明與原本無異。
如不服本判決應於收受送達後10日內向本院提出上訴書狀，並應
敘述具體理由；其未敘述上訴理由者，應於上訴期間屆滿後20日
內向本院補提理由書（均須按他造當事人之人數附繕本）「切勿
逕送上級法院」。
                             書記官  陳豪達
中    華    民    國    98    年    4    月    17    日
附錄本案論罪科刑法條全文
銀行法第125條
違反第29條第1項規定者，處3年以上10年以下有期徒刑，得併科
新臺幣1千萬元以上2億元以下罰金。其犯罪所得達新臺幣1億元
以上者，處7年以上有期徒刑，得併科新臺幣2500萬元以上5億元
以下罰金。
經營銀行間資金移轉帳務清算之金融資訊服務事業，未經主管機
關許可，而擅自營業者，依前項規定處罰。
法人犯前二項之罪者，處罰其行為負責人。


司法院資訊處製作；財團法人民間司法改革基金會備份。
